臺灣臺北地方法院刑事判決　　　　　　　96年度易字第1166號
公　訴　人　臺灣臺北地方法院檢察署檢察官
被　　　告　乙○○
上列被告因違反著作權法案件，經檢察官聲請以簡易判決處刑（
九十六年度偵字第二九八九號），本院認不宜以簡易判決處刑，
改依通常程序審理（九十六年度簡字第一０九二號），本院判決
如下：
    主  文
乙○○擅自以公開演出之方法侵害他人之著作財產權，處拘役肆
拾日，如易科罰金，以新台幣壹仟元折算壹日。扣案之伴唱機壹
台、電源線壹條、點歌本壹本、遙控器壹個均沒收。
    事  實
一、乙○○係臺北市○○區○○路一段一一三號二樓「聯誼卡拉
    OK」（即「聯誼茶莊」）負責人，明知如附表所示之歌曲，
    係告訴人美華影音科技股份有限公司（下稱美華公司）經作
    詞、作曲者轉讓或授權而享有公開演出等著作財產權之音樂
    著作，非經美華公司同意，不得任意公開演出，竟基於擅自
    公開演出他人音樂著作之單一犯意，未經美華公司同意，自
    民國九十五年十一月二十四日起，在上址以重製有附表所示
    歌曲之伴唱機擅自提供不知情之不特定消費者點播伴唱，而
    以此公開演出之方式侵害美華公司之著作財產權。嗣於九十
    六年一月十九日晚間八時許，為警持本院核發之搜索票前往
    上址查獲，並扣得伴唱機一台、電源線一條、遙控器一個及
    點歌本一本。
二、案經美華公司訴由臺北市政府警察局萬華分局報告臺灣臺北
    地方法院檢察署檢察官偵查後聲請以簡易判決處刑，本院認
    不宜以簡易判決處刑，改依通常程序審理。
    理  由
一、訊據被告乙○○對於伊為聯誼卡拉OK負責人，亦明知附表所
    示歌曲為告訴人美華公司享有著作財產權之音樂著作，應經
    告訴人同意始得公開演出，且直至為警查獲時止，均尚未與
    告訴人完成授權契約之簽訂，嗣於九十六年一月十九日晚間
    為警持搜索票於上開地點扣得伴唱機、電源線、遙控器及點
    歌本等情雖不否認，惟矢口否認有何違反著作權第九十二條
    犯行，辯稱：伊所經營之聯誼卡拉OK尚未正式開始營業，開
    著門只是要等告訴人公司業務員來與伊談授權事宜，告訴人
    明知伊要與該公司談授權卻又找警察來抓，實在沒有道德云
    云。經查：
  (一)附表所示歌曲分別為告訴人經原作詞、作曲之著作權人轉讓
    或授權而享有公開演出等著作財產權之音樂著作，且被告並
    未獲得告訴人授權公開演出附表所示歌曲乙節，業據告訴人
    提出證明書（舊人難忘、迷霧城）、授權書（粉紅色腰帶、
    你有夠狠）、證明書（情海波浪、愛風騷、鴛鴦鎖匙）等為
    據（見聲搜卷第二四、二九、三七頁），並經證人即告訴代
    理人丁○○於本院審理中證述在卷（見本院九十六年六月十
    三日審判筆錄第二、三頁），堪信為真。且被告自承：伊之
    前曾用過告訴人公司之歌曲，一個月支付權利金新台幣一萬
    一千元，付了二、三年之久，之後沒有營業，近來是因為要
    再營業，所以要找告訴人公司之業務員談簽約授權之事等情
    （見本院九十六年六月七日審判筆錄第五頁），顯見被告對
    於附表所示歌曲為告訴人享有著作財產權，且使用該公司歌
    曲供消費者點唱必須經告訴人授權，且迄為警查獲時止，均
    尚未獲告訴人授權乙節知之甚明。
  (二)又按「公開演出：指以演技、舞蹈、歌唱、彈奏樂器或其他
    方法向現場之公眾傳達著作內容。以擴音器或其他器材，將
    原播送之聲音或影像向公眾傳達者，亦屬之。」，著作權第
    三條第一項第九款定有明文，被告所經營之聯誼卡拉OK於九
    十六年一月十九日晚間八時許，為警持本院核發之搜索票前
    往上址搜索扣得伴唱機一台、電源線一條、遙控器一個及點
    歌本一本乙節，為被告所不否認，並有搜索票、搜索扣押筆
    錄及扣案伴唱機一台、電源線一條、遙控器一個及點歌本一
    本可稽（見聲搜卷第八二至八七頁），且扣案點唱機經本院
    當庭勘驗，伴唱機開機後所出現之畫面為「金嗓多媒體點播
    系統『限家用』」，有本院九十六年六月十三日勘驗結果可
    參，被告對此勘驗結果亦無意見（見本院九十六年六月十三
    日審判筆錄第三頁，證人丁○○雖證稱並未授權金嗓公司重
    製附表所示歌曲乙節【見本院九十六年六月十三日審判筆錄
    第二頁】，惟檢察官認無證據證明被告對於非法重製一情有
    認知，所以關於伴唱機內有非法重製附表所示歌曲部分不在
    起訴範圍【見本院九十六年六月七日審判筆錄第二頁】，附
    此說明），被告經營聯誼卡拉OK係供前往該店內之不特定消
    費者點播點唱機內之歌曲而在該公開之營業場所公開演唱，
    被告自應先獲得告訴人同意、授權，始得在其營業場所提供
    點唱機供消費者點播後公開演出，被告明知卻未獲授權，竟
    以「限家用」之點唱機供消費者在公開之營業場所使用，將
    音樂內容透過伴唱機設備，供不特定之消費者伴唱，使得前
    述音樂著作及其內容傳達於現場之公眾，顯係擅自以公開演
    出之方法侵害他人之著作財產權。
  (三)被告雖否認聯誼卡拉OK已經開始營業，辯稱開門是為了等告
    訴人之業務員簽約，且否認證人丙○○所提出前往聯誼卡拉
    OK消費之消費明細即估價單，而證人即於為警查獲當時在場
    之甲○○亦附和其詞稱，當天證人丙○○進入店內時，其有
    告知尚未開始營業，霓虹燈只是為了打廣告而已云云（見本
    院九十六年六月十三日審判筆錄第六頁），然此已據證人丙○○於本院審理中詳證以：因為有代理商向公司舉報被告店
    內有未經授權公開演出之事，所以公司派其前往實地查訪，
    查訪當天其看到店外霓紅燈亮著，門沒鎖，就開門進去，甲○○從樓上下來，經其詢問消費方式及是否可以消費後，甲○○便向其介紹消費方式並表示可以消費，之後其開始點歌
    ，也點了一些零食、飲料，點歌內容即如提出之點歌單，之
    後由甲○○為其結帳，結帳明細即如提出之估價單，消費過
    程中，甲○○有詢問是否需要服務小姐，之後硬是推銷了二
    位小姐陪其唱歌等詞（見本院九十六年六月十三日審判筆錄
    第四、五頁），並有點歌單三紙、估價單一紙、現場照片二
    十張附卷可參（見偵查卷第二八、九六至一０五頁），而估
    價單上所蓋用之印文「聯誼茶莊」即為被告所使用之店名，
    被告亦供陳：店是半營業狀態，有人點歌就會播，招牌的霓
    紅燈確實有亮著，估價單字跡是伊弟弟甲○○字跡，伊回去
    後有問過甲○○說是他寫的，若有客人消費，會跟其他的店
    調小姐來幫忙，陪客人唱歌，當天有沒有服務小姐，伊不知
    道等語（見本院九十六年六月七日審判筆錄第四頁、九十六
    年六月十三日審判筆錄第五、六、九頁），可佐證人蔡政偉
    所證之情與事實相符。
  (四)證人甲○○雖於本院審理中附和被告之詞稱該店並未營業，
    並否認估價單字跡為其筆跡，然被告已經確認字跡為證人甲○○筆跡，並表示問過甲○○估價單是其所寫，而伊確有如
    估價單上「聯誼茶莊」印文之印章沒錯等情（見本院九十六
    年六月十三日審判筆錄第五、六、九頁），是證人甲○○事
    後改稱未寫估價單，也沒有蓋有印文之估價單云云，顯非可
    採。況證人甲○○亦坦承，因為證人丙○○有點歌，所以就
    播歌給他唱，這也算是營業等語（見本九十六年六月十三日
    審判筆錄第七頁），足見被告所經營之聯誼卡拉OK確實有在
    營業，並提供扣案點唱機予不特定消費者點播伴唱，被告辯
    解及證人甲○○附和之詞均不足採。
  (五)至被告所辯告訴人明知伊要與該公司簽約，卻又帶警察來抓
    ，實在不道德等詞，被告既明知要提供附表所示歌曲供消費
    者點播伴唱必須獲得告訴人授權，且至為警查獲時止尚未獲
    得告訴人授權，自不得營業供消費者點播伴唱，而應待授權
    事宜完成後始能營業，方屬正途，而不應以邊營業邊與告訴
    人談授權之方式規避授權，被告上開辯解，與本案事實並無
    相關。
  (六)綜上所述，被告所經營之聯誼卡拉OK在證人丙○○前往消費
    之九十五年十一月二十四日之日起確有提供不特定消費者以
    扣案伴唱機點播附表所示歌曲伴唱而以公開演出方式侵害告
    訴人著作財產權之犯行至為明確，被告辯解並非可採。本件
    事證明確，被告犯行已堪認定，應依法論科。
二、核被告所為，係犯著作權法第九十二條之罪。被告利用不知
    情之消費者以公開演出方式侵害告訴人經專屬授權之音樂著
    作財產權，為間接正犯。又按刑事法若干犯罪行為態樣，本
    質上原具有反覆、延續實行之特徵，立法時既予特別歸類，
    定為犯罪構成要件之行為要素，則行為人基於單一之犯意，
    在密切接近之一定時、地持續實行之複次行為，倘依社會通
    念，於客觀上認為符合一個反覆、延續性之行為觀念者，於
    刑法評價上，即應僅成立一罪，俾免有重複評價、刑度超過
    罪責與不法內涵之疑慮；學理上所稱「集合犯」之職業性、
    營業性或收集性等具有重複特質之犯罪均屬之，例如經營、
    從事業務、收集、販賣、製造、散布等行為概念者是，是被
    告之以扣案點唱機供不特定消費者點播伴唱之營業性行為，
    係在密集期間內以相同之方式持續進行，未曾間斷，是此犯
    行，即具有反覆、延續實行之特徵，從而在行為概念上，縱
    有長期營業之舉措，仍應評價認係包括一罪之集合犯，併此
    說明。爰審酌被告前未曾因犯罪經判決執行，有臺灣高等法
    院被告前案紀錄表可稽，素行尚可，其所侵害告訴人著作財
    產權之歌曲僅附表所示七首歌曲，數量尚少，且被告自陳店
    面僅是半營業狀態（見本院九十六年六月七日審判筆錄第四
    頁），惟犯罪後未坦承犯行，與其犯罪之動機、手段、目的
    等一切情狀，量處如主文所示之刑，並諭知易科罰金之折算
    標準。扣案之伴唱機一台、電源線一條、遙控器一個及點歌
    本一本為供被告犯本罪所用之物，不問屬於犯人與否，均應
    依著作權法第九十八條規定宣告沒收。
據上論斷，應依刑事訴訟法第四百五十二條、第二百八十四條之
一、第二百九十九條第一項前段，著作權法第九十二條、第九十
八條，刑法第十一條前段、第四十一條第一項前段，判決如主文
。
本案經檢察官侯靜雯到庭執行職務
中　　華　　民　　國　　96　　年　　6　 　月　　28　　日
　　　　　　　　　刑事第四庭    法　官　黎惠萍
上正本證明與原本無異。
如不服本判決，應於判決送達後10日內向本院提出上訴狀（應抄
附繕本）。告訴人或被害人如對於本判決不服者，應具備理由請
求檢察官上訴，其上訴期間之計算係以檢察官收受判決正本之日
期為準。
                                書記官  楊麗娟
中　　華　　民　　國　　96　　年　　7 　　月　　1 　　日
附錄本案論罪科刑法條全文
著作權法第九十二條
擅自以公開口述、公開播送、公開上映、公開演出、公開傳輸、
公開展示、改作、編輯、出租之方法侵害他人之著作財產權者，
處三年以下有期徒刑、拘役、或科或併科新臺幣七十五萬元以下
罰金。上正本證明與原本無異。
